【裁判字號】    92,簡上,23
【裁判日期】    920429
【裁判案由】    誣告
【裁判全文】
臺灣屏東地方法院刑事判決                          九十二年度簡上字第二三號
    上訴人  乙○○
    即被告
右上訴人即被告因誣告案件，不服臺灣屏東地方法院屏東簡易庭九十一年度簡字第四
０五號中華民國九十一年十二月二０日第一審簡易判決（臺灣屏東地方法院檢察署檢
察官聲請簡易判決處刑案號：九十一年度偵字第六一八八號），提起上訴，本院管轄
之第二審合議庭判決如左：
      主  文
上訴駁回。
乙○○緩刑貳年。
      事  實
一、乙○○明知其所持有之發票人施發財、帳號２４１６號、付款人中興商業銀行屏
    東分行（設屏東縣屏東市○○路一七二號，下稱中興商銀屏東分行）、發票日期
    民國九十一年七月三十一日、票號ＲＶ0000000號、金額新臺幣（下同）
    十五萬元之支票一張，係其於九十一年三月初交付甲○○，該支票並未遺失，因
    恐甲○○將該紙支票移為他用，竟於九十一年七月二十六至中興商銀屏東分行謊
    稱支票遺失並申請掛失止付，同時填具致屏東縣警察局之遺失票據申報書稱「該
    支票已於九十一年七月一日在高雄市遺失」云云，未指定犯人，而以該申報書向
    警察局誣告不特定之人涉犯侵占遺失物罪。嗣因鄭美麟受讓該支票並在高雄市第
    三信用合作社陽明分社提示系爭支票而遭退票，始為票據交換所發現，並報警查
    獲上情。
二、案經高雄市政府警察局三民第二分局報告臺灣屏東地方法院檢察署檢察官偵查聲
    請簡易判決處刑。
    理  由
一、右揭事實，訊據上訴人即被告乙○○坦承於九十一年七月二十六日至中興商銀屏
    東分行聲稱支票遺失並申請掛失止付，同時填具致屏東縣警察局之遺失票據申報
    書等之事實，雖辯稱：「是因為找不到甲○○，而銀行職員說可以掛失，沒有誣
    告意思」云云。查系爭支票係被告交付給證人甲○○，此經證人甲○○到院供述
    明確，雖被告與證人甲○○就二人間有如何之債務糾紛，各執一詞，然系爭支票
    暨係被告親手交付他人，他人又未告知支票有遺失之情事發生，是該支票顯無發
    生遺失之事由，被告明知支票未曾遺失，竟親自填載遺失票據申報書，並有退票
    理由單、遺失票據申報書、掛失止付票據提示人資料查報表等資料各一份在卷可
    參，所辯無故意云云，不足採信，被告犯行，應可認定。
二、核被告所為，係犯刑法第一百七十一條第一項之未指定犯人誣告罪，原審認被告
    罪證明確，然一時失慮而謊稱該紙支票業已遺失，而經高雄市票據交換所代為轉
    報有權偵查犯罪之警察機關，致他人因提示該支票即隨時可能受到警察機關以侵
    占遺失物之罪嫌予以偵查追訴，並破壞金融秩序與交易之安全，然念被告係因無
    法聯絡持有人甲○○，一時情急失慮，犯後態度亦稱良好，且被告未曾受有期徒
    刑以上刑之執行完畢，有臺灣屏東地方法院被告院內索引卡紀錄表及臺灣高等法
    院被告全國前案紀錄表各一份在卷可佐等一切情狀，量處如主文所示之刑，並諭
    知易科罰金之折算標準，其認識用法妥當。又被告僅因一時思慮未週，偶罹刑典
    ，事後已坦承犯，深具悔意，信其歷此偵審程序後，應知所警惕而無再犯之虞，
    本院因認所宣告之刑，以暫不執行為適當，爰併予宣告緩刑二年，以勵自新。
三、據上論斷，依刑事訴訟法第四百五十五條之一第一項、第三項、第三百六十九條
    第一項前段、第三百六十四條、第二百九十九條第一項前段，刑法第一百七十一
    條第一項、第四十一條第一項、第七十四條第一款，罰金罰鍰提高標準條例第一
    條前段、第二條，判決如主文。
本案經檢察官顏佩姍到庭執行職務。
中      華      民      國      九十二      年    四    月    二十九    日
                                臺灣屏東地方法院刑事第四庭
                                    審判長法  官   簡志瑩
                                          法  官   郭書豪
                                          法  官   陳松檀
右正本證明與原本無異。
不得上訴。
                                          書記官   林鴻仁
中      華      民      國      九十二      年    四    月    二十九    日


司法院資訊處製作；財團法人民間司法改革基金會備份。
